【裁判字號】    97,裁,3992
【裁判日期】    970814
【裁判案由】    菸酒管理法
【裁判全文】
最  高  行  政  法  院  裁  定
                                      97年度裁字第3992號
抗  告  人  甲○○
上列抗告人因與相對人臺北縣政府間菸酒管理法事件，對於中華
民國96年9月28日臺北高等行政法院96年度訴字第978號裁定，提
起抗告，本院裁定如下︰
    主  文
抗告駁回。
抗告訴訟費用由抗告人負擔。
    理  由
一、按抗告法院認抗告為不合法或無理由者，應為駁回抗告之裁
    定。
二、本件抗告人分別於95年7月21日、95年7月23日向相對人檢舉
    訴外人「藉醍花啡」複合式餐飲BAR、「乾隆坊餐廳」在網
    站餐廳菜單上刊載酒品目錄及價格未標示警語，涉有違反菸
    酒管理法第37條之規定，經相對人上網查察結果，於95年7
    月24日分別以北府財金字第0950541109、0950541805號函復
    抗告人，略以抗告人所陳上開事項尚未發現有違反菸酒管理
    法第37條規定情事等語。嗣行政院院長電子信箱小組交下抗
    告人於95年11月26日以電子信箱發文各相關縣市政府敦請覆
    議仲裁檢舉案件依然尚未函覆，請各縣市政府以公文字號函
    覆等情，經相對人於95年12月5日以北府財金字第095084637
    3號函復（下稱系爭函復）抗告人，抗告人不服，提起訴願
    ，經財政部以系爭函覆非行政處分為由，決定不受理，抗告
    人仍表不服，提起行政訴訟，求為判決撤銷訴願決定及系爭
    函復；相對人對於抗告人所舉發檢舉之「藉醍花啡」、「乾
    隆坊餐廳」之舉發案件，為罰鍰處分，並對於抗告人與予「
    檢舉或查獲違規菸酒案件獎勵辦法」之行政救濟。原法院以
    系爭函復為主管機關將檢舉調查結果函知檢舉人即抗告人，
    未對檢舉人即抗告人發生如何影響權利或義務之法律效果，
    應屬事實通知，非行政處分，自不得提起撤銷訴訟等由，認
    抗告人之訴為不合法，裁定予以駁回。
三、抗告意旨略以：系爭函復乃屬就抗告人檢舉之公法上具體事
    件所為之決定，而對外直接發生法律效果之單方行政行為，
    為行政處分，且依該行政處分之內容，難認於抗告人之權益
    不生影響，抗告人就系爭函復提起訴訟，於法並無違誤云云
    。惟按，菸酒管理法並無一般人民得向主管機關請求對違反
    該法規定者，為一定處分之規定，而該法第37條「酒之廣告
    或促銷，應明顯標示飲酒過量，有害健康或其他警語．．．
    」之規定，旨在課予酒品業者廣告或促銷時，應提醒使用者
    注意健康適量飲酌之義務，並非賦與一般人民保護其健康之
    請求權甚明。另該法第44條第1項固規定：「檢舉或查獲違
    反本法規定之菸酒或菸酒業者，除對檢舉人姓名嚴守秘密外
    ，並得酌予獎勵。」然此酌予獎勵之規定，係以檢舉違反菸
    酒管理法之菸酒或菸酒業者為前提，如菸酒業者並無違反菸
    酒管理法之事實，並不因一有檢舉之事實，即得酌予獎勵。
    足見一般人民之檢舉，在於促成調查、制止與處罰等國家公
    權力發動之效果。從而，本件相對人對於抗告人之檢舉所為
    並無違法意旨之函復，即非行政處分，抗告人自無提起撤銷
    訴訟之餘地。另抗告人並無請求相對人對於被檢舉人應為處
    罰之請求權基礎，自非屬於行政訴訟法第5條所規定之「依
    法申請」案件。原法院以系爭函復非屬行政處分，裁定駁回
    其訴，洵無不合。抗告意旨仍執前詞再為爭執，無非其法律
    見解之歧異，核無足採，其抗告難認有理由，應予駁回。
四、據上論結，本件抗告為無理由。依行政訴訟法第104條、民
    事訴訟法第95條、第78條，裁定如主文。
中    華    民    國    97    年    8     月    14    日
                    最高行政法院第六庭
                        審判長法官  吳  明  鴻
                              法官  吳  慧  娟
                              法官  林  茂  權
                              法官  侯  東  昇
                              法官  林  樹  埔
以  上  正  本  證  明  與  原  本  無  異
中    華    民    國    97    年    8     月    14    日
                              書記官  郭  育  玎


司法院資訊處製作；財團法人民間司法改革基金會備份。
